臺灣高等法院刑事裁定
                                    101年度聲再字第512號
再審聲請人
即受判決人  王鴻忠
            紀寶鳳
上列聲請人因背信案件，對於○○○○○○○○○○○○○○號，中華民國101
年6月5日第二審確定判決（臺灣板橋地方法院100年度易字第240
號，起訴案號：臺灣板橋地方法院檢察署95年度偵續二字第12號
），聲請再審，本院裁定如下：
    主  文
再審之聲請駁回。
    理  由
一、聲請再審意旨略以：
(一)⒈○○公司為股份有限公司，乃是合議制，個人意見無法完全
    代表○○公司。本案依94年解散前的○○董監事變更資料，僅以
    原董事長石世昌一人之個人意見代表○○公司，而忽略○○為股
    份有限公司，為合議制之現實，故從未審查過○○股東會、董
    事會及清算人會議的意見及任何相關事項，由此可證明為法
    院及當事人所不知，此為審判前已存在，符合刑事訴訟法第
    420條第6款確實新證據之「新鮮性」特質，告訴人個人意見
    無法代表○○公司，所憑證言亦可證明為虛偽不實，亦符合刑
    事訴訟法第420條第2款規定，而如以94年之○○公司董事會的
    決定，王鴻忠與紀寶鳳應受無罪判決。⒉王鴻忠所為乃是○○
    董事會2/3 同意與股東會全體合法授權。94年後因石世昌帶
    走銀行小章，使○○銀行帳戶內之資金無法順利運作，為避免
    ○○公司因董事長石世昌的惡性凍結資金而倒閉，方以關係企
    業○○公司執行代管，然此決議，係由○○公司董事會2/3同意
    所為之合法決議，○○公司才能延續至94年底；○○公司董事會
    成員共三人，其中兩席董事皆同意；同時93年的股東會決議
    ，亦授權王鴻忠全權處理○○公司事務，王鴻忠並無違背任務
    之行為。⒊本案判決主要依據「公司合併合約書」，然合約
    書對象為網藤公司，並非王鴻忠與紀寶鳳，故原違背任務之
    認定明顯有誤。公司合併合約書中明訂立合約人為○○公司與
    網藤公司兩法人，並非指的是王鴻忠與紀寶鳳個人，以此認
    定王鴻忠背信主因，違背任務，實非合約本意。然石世昌卻
    李代桃僵，將法人合約擅指為代表人的個人合約，期間擅自
    指為永遠，然此點為法院及當事人所未察，故從未審理過合
    約內容指的是法人還是個人，合約期間為何，由此可證明為
    法院及當事人所不知，此為審判前已存在，符合刑事訴訟法
    第420條第6款確實新證據之「新鮮性」特質，如果正確審理
    合約，則王鴻忠與紀實鳳當受無罪判決。⒋○○公司並無財產
    或其他利益損害。在本案刑附民案件計算損害賠償時發現，
    ○○所開發票金額約為180萬，然○○及王鴻忠超額墊付給○○金
    額，不計現金及負債(500萬)，光有單據部分為250萬，此為
    ○○受益，並無損害，背信以損害為要件，故王鴻忠與紀寶鳳
    應受無罪判決。⒌○○公司營運狀況不良，並無利益，何來損
    失。在本案刑附民案件(101年度重訴字第78號)審理中發現
    ，石世昌原在刑案中一直謊稱○○營業狀況良好，然由自國稅
    局回函資料清楚可知，○○公司92、93年毫無盈餘，虧損大幅
    擴大。93年度盈餘申報資料上蓋有石世昌個人印章，顯為其
    負責辦理，是石世昌對於○○公司盈餘狀況，實難諉為不知，
    詎其竟反於認知，於明知不實之情形下提出○○公司是有賺錢
    的公司，其動機顯非良善，更證其多數主張實屬虛偽。此資
    料可證明○○為一直虧損的公司，接手善後也是虧損，並無任
    何好處。故○○並不會因此受到損害，故不符背信損害的要件
    。王鴻忠與紀寶鳳應受無罪判決，僅依刑事訴訟法第420條
    第1項第1款、第2款及第6款規定申請再審。⒍○○公司已完成
    清算，並無債權，何來損失。背信，以損害為要件，然刑附
    民案中所查國稅局資料，○○公司已完成清算申報，○○與○○之
    代管事務已於94年底結算完畢，僅剩到法院登記，然○○並無
    任何對○○之債權，國稅局證物為石世昌所為，蓋有石世昌個
    人印章，有刑法擔保，故○○並無損害應為可信，本證物從未
    審理過，僅依刑事訴訟法第420條第1項第6款規定申請再審
    。
(二)僅股東會有權對董事王鴻忠、紀寶鳳提告，董事長石世昌依
    法不得對董事提告。原判決未審理告訴人與被告身分提告是
    否適法，本案為違法告訴，原判決對此未加以審理，程序違
    法。
(三)○○為○○之關係企業，合法成立、合法代理○○經營。本判決主
    要依據王鴻忠成立○○及○○開○○客戶發票所致，然依據公司法
    ，○○公司為○○公司之關係企業，王鴻忠乃合法成立○○，故代
    理○○經營也為合法；原判決從未就○○與○○乃關係企業此點加
    以審查，可證明為法院及當事人所不知，此為審判前已存在
    ，符合刑事訴訟法第420 條第6款確實新證據之「新鮮性」
    特質。
(四)合併契約及再議皆非屬於清算事務，○○並無法人人格可為。
    僅在清算範圍內，○○才具有法人人格，然本案從未審理過是
    否為清算內容，此可證明為法院及當事人所不知，此為審判
    前已存在，符合刑事訴訟法第420 條第6款確實新證據之「
    新鮮性」特質，且告訴內容如合併契約書、不起訴處分聲請
    再議等，很明顯非屬清算事務，故○○並無法人人格可提告訴
    ，更不得聲請再議，全判決皆仍以94年○○解散前的董事長石
    世昌為唯一代表人之依據顯然有誤。爰依刑事訴訟法第420
    條第1項第1、2、6款聲請再審云云。
二、按有罪之判決確定後，原判決所憑之證物已證明其為偽造或
    變造者；原判決所憑之證言、鑑定或通譯已證明其為虛偽者
    ，為受判決人之利益，得聲請再審。前開情形之證明，以經
    判決確定，或其刑事訴訟不能開始或續行非因證據不足者為
    限，得聲請再審，刑事訴訟法第420條第1項第1款、第2款、
    第2項分別定有明文。復按有罪判決確定後，因發現確實之
    新證據，足認受有罪判決之人應受無罪、免訴、免刑或輕於
    原判決所認罪名之判決，為受判決人之利益，得聲請再審，
    刑事訴訟法第420條第1項第6款定有明文。而所謂發現確實
    之新證據，係指該證據於事實審法院判決前已經存在，為法
    院、當事人所不知，不及調查斟酌，至其後始行發現，且就
    證據本身形式上觀察，固不以絕對不須經過調查程序為條件
    ，但必須顯然可認為足以動搖原有罪確定判決，而為受判決
    人無罪、免訴、免刑或輕於原判決所認罪名之判決者為限。
    故受理聲請再審之最後事實審法院，應就聲請再審理由之所
    謂「新證據」，是否具備事實審判決前已經存在，為法院、
    當事人所不知，事後方行發見之「嶄新性」（或稱「新規性
    」），及顯然足以動搖原有罪確定判決，應另為無罪、免訴
    、免刑或輕於原判決罪名之「顯然性」（或稱「確實性」）
    二要件，加以審查，為判斷應否准予開始再審之準據，二者
    不可或缺，否則即不能據為再審之原因（最高法院93年度台
    抗字第98 號、86年度台抗字第477號裁判意旨參照）。所謂
    「確實」之新證據，係指其證據之本身在客觀上可認為真實
    ，毋須經過調查，即足以動搖原判決，使受刑人得受有利之
    裁判者而言，若在客觀上就其之真實性如何，尚欠明瞭，非
    經相當之調查，不能辨其真偽，即與確實新證據之「確實」
    涵義不符，自難採為聲請再審之理由（最高法院85年度台抗
    字第341號、424號裁定均同此旨）。再者，再審之聲請，經
    法院認為無再審理由而以裁定駁回後，不得更以同一原因聲
    請再審；法院認為聲請再審之程序違背規定者，應以裁定駁
    回之，刑事訴訟法第434條第2項、第433條分別定有明文。
    末按所謂「同一原因」，係指同一事實之原因而言（最高法
    院24年度總會決議參照）。
三、經查：(一)聲請再審意旨認告訴人石世昌個人意見無法代表
    ○○公司，且石世昌謊稱○○公司營業狀況良好，明知不實之情
    形仍提出○○公司是有賺錢的公司，所憑證言可證明係虛偽不
    實、所憑證物係偽造或變造部分，查聲請人並未提出任何確
    定判決，足以證明原判決所憑證物有被偽造或變造之情狀、
    證言係屬虛偽之情形，核與刑事訴訟法第420條第2項、同條
    第1項第1款、第2款之要件未符。(二)上開聲請再審意旨㈠⒉
    認聲請人王鴻忠所為係獲得○○董事會2/3同意與股東會全體
    合法授權部分，查聲請人利用○○網路公司之員工、設備，從
    事○○公司之業務，將○○網路公司之舊客戶，改由○○公司續約
    ，並為○○公司開發同類業務之新客戶，而侵吞屬○○網路公司
    重要資產之客戶交易契約及資料（積極損害），並奪取○○網
    路公司與客戶締約之機會（消極損害）等情，業據原判決依
    卷內證據，論述稽詳，縱聲請人係獲得○○董事會2/3同意與
    股東會授權，亦無礙其背信犯行之成立。(三)上開聲請再審
    意旨㈠⒊認原判決未審酌「公司合併合約書」之合約對象為網
    藤公司，故未就合約內容指的是法人還是個人，合約期間為
    何部分加以審理，惟查，原判決依據「公司合併合約書」認
    定網藤公司與○○數據網公司合併，成立○○網路股份有限公司
    （即○○公司），而聲請人王鴻忠、紀寶鳳均為○○公司之董事
    ，為法定之公司負責人（公司法第8條第1項參照），均係受
    ○○公司委任處理事務之人。易言之，原判決業就「公司合併
    合約書」加以斟酌，聲請人上開再審理由顯與刑事訴訟法第
    420條第1項第6款「確實新證據」之要件不合。(四)上開聲
    請再審意旨㈠⒋部分，○○公司因聲請人背信行為所受之損害，
    為屬○○公司重要資產之客戶交易契約及資料被侵吞（積極損
    害），○○公司與客戶締約之機會遭奪取，是聲請人所舉縱經
    斟酌，亦難認確足生影響判決之結果。(五)上開聲請再審意
    旨㈠⒍聲請人提出之財政部臺灣省北區國稅局板橋分局函，欲
    證明○○公司並無損害，惟○○公司因聲請人背信犯行所受損害
    ，業據原判決論述稽詳，是聲請人所舉縱經斟酌，亦難認確
    足生影響判決之結果。(六)上開聲請再審意旨㈢部分，縱經
    斟酌，亦難認確足生影響判決之結果。(七)上開聲請再審意
    旨㈡、㈣部分，業經本院於○○ ○○○○○○○○○○○○○○○○○○○○ 號裁定
    就其所述之原因事實認無再審理由而裁定駁回在案，有本院
    上開裁定在卷可憑。聲請人復以同一理由向本院聲請再審，
    其聲請再審程序顯然違背規定。(八)其餘聲請再審理由，聲
    請人僅就原判決證據取捨論斷或調查證據之事項，而為指摘
    ，並無合於刑事訴訟法第420條第1項第6款所定之情形。
四、綜上，聲請人所述各節或係已於前案聲請再審案件中提出，
    業經本院認無理由以裁定駁回在案，聲請人再以同一理由向
    本院聲請再審，不符法律規定；或並無合於刑事訴訟法第42
    0條第1項第1、2、6款所定之情形，自難認為有再審之理由
    ，其再審之聲請應予駁回。
據上論斷，應依刑事訴訟法第433條、第434條第1項，裁定如主
文。
中    華    民    國  101    年    11    月    26    日
                  刑事第一庭審判長法  官   葉騰瑞
                                  法  官   彭政章
                                  法  官   莊明彰
以上正本證明與原本無異。
不得抗告。
                                  書記官   陳藝文
中    華    民    國   101    年    11    月    27    日